【裁判字號】    99,抗,1411
【裁判日期】    991011
【裁判案由】    返還提存物
【裁判全文】
臺灣高等法院民事裁定                  99年度抗字第1411號
抗  告  人  東森得易購股份有限公司
法定代理人  乙○○
代  理  人  陳哲宏律師
            黃朝琮律師
            龔新傑律師
相  對  人  東森國際股份有限公司
法定代理人  甲○○
代  理  人  許兆慶律師
            邱素芬律師
            朱日銓律師
相  對  人  森森百貨股份有限公司
法定代理人  丙○○
上列當事人間返還提存物事件，抗告人對於中華民國99年8月11
日臺灣臺北地方法院99年度事聲字第10050號裁定提起抗告，本
院裁定如下：
    主  文
抗告駁回。
抗告程序費用新臺幣壹仟元由抗告人負擔。
    理  由
一、按應供擔保之原因消滅者，法院應依供擔保人之聲請，以裁
    定命返還其提存物，民事訴訟法第104條第1項第1款定有明
    文；此項規定，依同法第106條規定，於其他依法令供訴訟
    上之擔保者準用之。又假扣押債務人依假扣押裁定所定之金
    額提供擔保，免為假扣押後，債權人聲請撤銷假扣押裁定者
    ，債務人提供擔保免為假扣押之依據既已不存在，則該供擔
    保之原因，宜認為已經消滅，最高法院89年台抗字第277 號
    裁判意旨參照。同理，假處分債務人依民事訴訟法第536條
    第2項規定撤銷假處分裁定所定之金額提供擔保，撤銷假處
    分執行程序後，如原准予假處分之裁定經廢棄確定者，上開
    供擔保准予撤銷假處分之裁定即失所附麗，而債務人供擔保
    之依據亦不存在，自應認應供擔保之原因已消滅。
二、經查，本件抗告人向原法院聲請假處分，經原法院以99年度
    裁全字第20號裁定（下稱為系爭假處分裁定）准許，並依聲
    請以該院99年度司執全字第27號事件執行假處分。相對人則
    依民事訴訟法第536 條第1項、第2項之規定聲請法院許其供
    擔保後撤銷假處分，經原法院以99年度全聲字第2 號裁定准
    許相對人以新臺幣（下同）3000萬元或同額之第一商業銀行
    信維分行無記名可轉讓定存單為抗告人供擔保後，准予撤銷
    系爭假處分裁定所為之假處分程序。相對人並依該裁定提供
    如原裁定所示之足額擔保提存於原法院99年度存字第507 號
    提存事件，因而撤銷系爭假處分裁定之執行。嗣系爭假處分
    裁定已由本院以99年度抗字第142 號裁定廢棄，並駁回抗告
    人假處分之聲請，復經最高法院99年度台抗字第405 號裁定
    駁回再抗告而確定等情，有上開裁定書影本（見本院卷第21
    頁至第22頁、第25頁至第29頁、第30頁至第43頁）、提存書
    影本（見原法院99年度司聲字第544號卷第11頁、第12頁）
    為憑。揆諸首開說明，系爭假處分之裁定既經廢棄確定，相
    對人供擔保准予撤銷假處分之裁定已失所附麗，其供擔保之
    依據已不存在。且相對人提存擔保金係備供抗告人因撤銷假
    處分執行所可能遭受損害之賠償，系爭假處分裁定既經廢棄
    而失其效力，抗告人自始即不得依被廢棄之系爭假處分裁定
    聲請假處分執行，是以，尚無待系爭假處分裁定之本案判決
    確定，即可確定抗告人並未因撤銷假處分執行受有任何損害
    ，其應供擔保之原因已消滅，至為灼然。則相對人聲請返還
    其為撤銷假處分所提存之擔保金，核屬有據。
三、從而，原法院准許相對人返還提存物之聲請，並裁定駁回抗
    告人之異議，核無不合。抗告意旨略以：抗告人於聲請定暫
    時狀態處分獲准並依法執行後，於該系爭假處分裁定廢棄確
    定前，皆屬合法可得執行之期間，相對人以供反擔保之方式
    使該合法執行程序提前中止，已生損害抗告人法律上權利，
    尚不因嗣後抗告程序之結果而異其認定，且兩造間之本案訴
    訟既未判決確定，自仍有為受擔保利益人之權利而供擔保之
    必要，難認相對人供擔保原因已消滅云云，指摘原裁定不當
    ，求予廢棄，為無理由，應予駁回。爰裁定如主文。
中    華    民    國    99    年    10    月    11    日
                    民事第十一庭
                        審判長法  官  吳謀焰
                              法  官  許紋華
                              法  官  李瑜娟
正本係照原本作成。
本裁定除以適用法規顯有錯誤為理由，不得再抗告。如提起再抗
告，應於收受後10日內委任律師為代理人向本院提出再抗告狀。
並繳納再抗告費新臺幣1000元。
中    華    民    國    99    年    10    月    14    日
                              書記官  黃瑞芬

司法院資訊處製作；財團法人民間司法改革基金會備份。
